【裁判字號】    90,訴,717
【裁判日期】    901019
【裁判案由】    重利
【裁判全文】
臺灣臺南地方法院刑事判決                            九十年度訴字第七一七號
    公  訴  人  臺灣台南地方法院檢察署檢察官
    被      告  丙○○
右列被告因重利案件，經檢察官提起公訴（八十九年度營偵字第一二四七號），本院
判決如左：
    主  文
丙○○乘他人急迫，貸以金錢，而取得與原本顯不相當之重利為常業，處有期徒刑伍
月，如易科罰金，以參佰元折算壹日。
    事  實
一、丙○○貪圖重利，自民國八十八年十二月間起至八十九年四月底止，在台南縣學
    甲鎮○○路二二一之十一號，以經營「華品菸酒專賣店」為掩護，從事「假消費
    、真刷卡」高利借貸之地下錢莊業務，招徠社會上有因急迫而舉債濟急或因輕率
    、無經驗而從事舉債之人，「以刷卡新台幣（下同）一萬元，實拿八千五百元（
    手續費最多百分之三，營業稅不應計算在內，刷卡金額七天內即可撥付，因而丙○○支付八千五百元，七天可得九千七百元，亦即支付八千五百元，七天可得一
    千二百元利息，核算月息為六．０五分，起訴書誤載為月息一百分至一百五十分
    ）」之方式博取重利，並恃以為生活之資，以之為常業。至八十九年四月間，在
    上址乘乙○○、戊○○、己○○、甲○○、丁○○及其他不詳姓名者急迫用款之
    際，先後貸八千五百元至二萬三千元不等，即刷卡金額八成五之現金而取得與原
    本顯不相當之重利。嗣經警據報循線查獲。
二、案經台南縣警察局學甲分局報請臺灣台南地方法院檢察署檢察官偵查起訴。
    理  由
一、訊據被告丙○○坦承有於右揭時、地以提供刷卡方式借貸而收取重利之事實，惟
    辯稱：每刷一萬元是實拿九千元，且伊並非以重利維生云云。經查，被告丙○○
    確係在上址有經營刷卡借貸現金業務等情，迭據證人乙○○、戊○○、己○○、
    甲○○、丁○○於警訊及分別於檢察官偵訊、本院審訊時到庭陳證甚詳，而被告
    係以「刷卡一萬元、實拿八千五百元」之方式博取重利之事實，亦據證人乙○○
    於警訊中陳述明確，雖證人乙○○於檢察官偵訊時改稱：係刷一萬元實拿八千七
    百元或八千八百元，伊忘記了云云，嗣於本院訊問時復稱：係刷一萬元實拿八千
    百六百元或八千七百元云云，就其刷卡一萬元係實拿八千五百元或八千八百元之
    供述稍有歧異，惟其就被告有提供刷卡借貸而收取重利之基本事實所為之供述則
    並無二致，且依經驗法則，證人於警訊中之供述離案發時點較近，記憶較為清晰
    ，且較少權衡利害得失，自以證人乙○○於警訊中之供述較為可採。次查，被告
    丙○○之前揭刷卡借貸方式為「刷卡一萬元，實拿八千五百元」，而刷卡手續費
    最多為百分之三，且刷卡金額通常七天之內即可撥付乙節，亦據被告於警訊中供
    明無訛，因而丙○○支付八千五百元，七天最少可得九千七百元，亦即支付八千
    五百元，七天可得一千二百元利息，折合一月利息5143元，月息為 5143≒8500=
    6.05，顯已具暴利。至於營業稅並非現扣，被告如何報繳與其利率之計算無關，
    且營業稅並非扣繳，被告亦無證據顯示其有逐筆繳納百分之五之營業稅，自不能
    將之扣除在利息之收入，因而尚不能為其非重利之證明。再者，信用卡固可由持
    卡人向發卡銀行借款，惟此係持卡人與發卡銀行之關係，本件係被告丙○○實際
    出借現金，與上開借款態樣不同，自不能以可向發卡銀行借款等情來解免其經營
    地下錢莊，貸以重利之事實。又被告丙○○自八十八年十二月間營業至八十九年
    四月間，依現有資料即有乙○○、戊○○、己○○、甲○○、丁○○等人前去借
    貸，且證人乙○○、戊○○、己○○、甲○○、丁○○於警訊中均稱並未消費，
    係實拿現金，另衡諸常情，若非有急迫情事，一般人並不至以前述極苛刻條件向
    他人借款，故被告丙○○以趁他人急迫而貸與款項，應無疑問。又按刑法上規定
    之常業罪，只須有賴某種犯罪為業之意思，而有事實之表現為已足，不以藉該犯
    罪為唯一生存者為必要，縱令尚有其他職業，亦無礙成立常業罪，而被告丙○○
    既以上揭方式收取重利，足見以此方式收入頗豐，顯係以之為生活之資，而屬常
    業犯無疑。此外復有特約商店合約書、請領刷卡金額對帳單、刷卡資料、聯合信
    用卡處理中心信用卡申請人資料對照表在卷可資佐證，被告前開所辯，應係避重
    就輕之責，要無可採，本件事證明確，被告犯行亦堪予認定。
二、核被告丙○○所為，係犯刑法第三百四十五條之常業重利罪。爰審酌被告犯罪之
    動機、目的、及其趁人急迫圖得重利、犯罪所得利益、犯罪後之態度等一切情狀
    ，量處如主文所示之刑，並諭知易科罰金之折算標準，以資懲儆。
據上論結，應依刑事訴訟法第二百九十九條第一項前段，刑法第三百四十五條、第四
十一條第一項前段，罰金罰鍰提高標準條例第一條前段、第二條，判決如主文。
本案經檢察官許鈺茹到庭執行職務。
中      華      民      國      九十      年      十      月    十九    日
                                  臺灣臺南地方法院刑事第二庭
                                          法  官  張  瑛  宗
右正本證明與原本無異。
如不服本判決，應於判決送達後十日內向本院提出上訴狀( 應附繕本 )。
                                          書記官  盧  立  勇
中      華      民      國      九十      年      十      月    十九    日
附錄法條
中華民國刑法第三百四十五條
 (常業重利罪)
以犯前條之罪為常業者，處五年以下有期徒刑，得併科三千元以下罰金。


司法院資訊處製作；財團法人民間司法改革基金會備份。
